臺灣板橋地方法院民事裁定　　　　　　100年度事聲字第367號
異　議　人
即　債權人　臺灣新光商業銀行股份有限公司
法定代理人　李增昌
代　理　人　陳建富
異　議　人
即　債權人　萬泰商業銀行股份有限公司
法定代理人　盧正昕
代　理　人　莊政文
相　對　人
即　債務人　陳得富
代　理　人　林淑娟律師
上列當事人間聲請消費者債務清理事件，異議人即債權人對於民
國100年11月2日本院司法事務官以100 年度司執消債更字第69號
所為認可更生方案之裁定聲明異議，本院裁定如下：
    主  文
異議駁回。
    理  由
一、按關於更生或清算之程序，除本條例別有規定外，準用民事
    訴訟法之規定，消費者債務清理條例（下稱消債條例）第15
    條定有明文。次按當事人對於司法事務官處理事件所為之終
    局處分，得於處分送達後10日之不變期間內，以書狀向司法
    事務官提出異議。司法事務官認前項異議有理由時，應另為
    適當之處分；認異議為無理由者，應送請法院裁定之。法院
    認第一項之異議為有理由時，應為適當之裁定；認異議為無
    理由者，應以裁定駁回之，民事訴訟法第240條之4第1至3項
    亦定有明文。
二、本件異議意旨略以：
  (一)異議人臺灣新光商業銀行股份有限公司（下稱新光銀行）部
    分：
    債務人即使陷入困頓，仍過奢侈、浪費之生活，如消費明細
    所載，民國94年5月間至亞太行動寬頻消費新臺幣（下同）
    6,050元、同年月至3C賣場消費1,515元、甚至95年4 月及95
    年6月間，尚以信用卡支付停車費600元及300 元等，足見債
    務人經濟即使陷入困頓，仍不以為警戒，續以信用卡支付非
    日常必須且高額消費，是債務人之消費有奢侈、浪費之虞。
    而債務人清償總數額僅21.54%，對債權人恐有不公之情事等
    語。
  (二)異議人萬泰商業銀行股份有限公司（下稱萬泰銀行）部分：
    債務人所提更生方案清償成數僅占整體債務比例21.55%，而
    債務人原有債務因法院裁定更生而未再依約繼續加計利息，
    清償成數應屬過低，對各債權人實有失公平。債務人目前之
    收入經認定為3萬元，惟申請現金卡時收入為5萬元，債務人
    既曾謀取月薪5 萬元之工作，今卻以消極賺此微薄收入為滿
    足，其中相差高達2 萬元，是債務人於積欠龐大債務後，卻
    於身體健康無虞之下，長期僅以每月賺取低於個人薪資收入
    平均值為滿足，實難謂已盡全力償還債務，況寬鬆認定債務
    人收入及還款金額，無異鼓勵社會大眾皆無需努力工作償還
    債務，僅需於聲請更生時尋找或製造低薪假象，待其更生方
    案認可後再謀求或賺取高薪，此顯有大鑽法律漏洞之嫌。綜
    上，原認可更生方案僅片面維護債務人利益，絲毫未見平衡
    雙方當事人間權利義務，且未考量更生條件對債權人是否公
    允，難令債權人信服，爰聲明異議請求廢棄原裁定等語。
三、按債務人有薪資、執行業務所得或其他固定收入，法院認更
    生方案之條件公允者，得不經債權人會議可決，逕依債務人
    之聲請或依職權以裁定認可更生方案，消債條例第64條第1
    項定有明文。次按消債條例之立法目的，本即在於使陷於經
    濟上困境之消費者，得藉更生程序清理債務，以妥適調整其
    與債權人之權利義務關係，保障債權人之公平受償，並謀求
    消費者經濟生活之更生機會。是更生方案之條件是否公允，
    非以還款成數為絕對標準，而應取決於債務人之固定收入狀
    況，扣除必要生活支出後，是否已盡其清償能力，各債權人
    是否已於可能範圍內受最大之清償為斷。經查：
  (一)債務人前具狀聲請更生，經本院以100 年度消債更字第80號
    裁定開始更生程序，並由司法事務官進行更生程序，有該裁
    定1 份附卷可稽。債務人於更生程序中原提出更生方案：每
    月固定收入3萬3,600元，每月必要支出共1萬9,500元（包含
    房租5,000元、伙食4,500元、交通費700 元、水電瓦斯費
    1,000元、電話費200元、勞健保費1,636元、扶養費6,464元
    ），每2個月為1期清償2萬8,000元，清償8 年。嗣修正更生
    方案：前6年，以2個月為1期，每期清償2萬8,000元，後2年
    ，以2個月為1期，每期清償3萬4,000元，有更生方案附於原
    裁定可稽。債務人每月收入包含租屋津貼為3萬3,600元，扣
    除每月平均清償1萬4,000元、扶養費用6,450 元、工會勞健
    保費用及常年會費1,650元後，僅餘1萬1,500 元可供其每月
    生活之用，低於新北市100年度每人每月最低生活費用1萬
    1,832元，且債務人在長女成年後，於更生方案延長之第7及
    第8年增加還款金額為平均每月1萬7,000 元，顯然已盡其最
    大努力及還款之誠意。
  (二)異議人新光銀行雖主張債務人經濟陷入困境，仍過奢侈浪費
    之生活，且更生方案清償成數僅21.54%，對債權人恐有不公
    情事等語。惟因更生方案重在以債務人現有之資力，盡最大
    能力提出清償方案，至於其過往是否有奢侈、浪費之消費情
    事，非認可更生方案時所須考量，僅係嗣若轉換為清算程序
    後可否免責之判斷依據。又更生方案清償成數雖僅佔整體債
    務比例21.54%，然債務人之更生方案是否公允而應准許，應
    審酌債權人與債務人間之利益衡平、債務人之償債能力與清
    償誠意以及社會公益等因素為綜合判斷，非以還款成數為判
    斷更生方案之絕對標準，已如上述，否則將反失衡平，有違
    消債條例之立法意旨，是若清償成數不符合異議人之主觀期
    待，亦尚難憑此即動搖更生方案清償條件，原逕予認可之裁
    定應無顯失公允之處。
  (三)異議人萬泰銀行雖主張債務人於積欠龐大債務後，卻於身體
    健康無虞之下，長期僅以每月賺取低於個人薪資收入平均值
    為滿足，實難謂已盡全力償還債務等語。惟查，債務人主張
    月薪為3 萬元，有北極熊能源科技有限公司出具之薪資工作
    收入證明附於本院司執消債更字卷可稽，且債務人於90至94
    年間雖有高薪收入，惟自95年中即大幅下降，有債務人勞工
    保險被保險人投保資料表（明細）在卷可參（本院消債更字
    卷第72、73頁），是債務人之月薪資3 萬元，應為其目前之
    正常收入，非假象。又債務人日後收入是否得以增加，係屬
    無法明確衡量、將來不可預測之事。故為避免更生方案有不
    能履行之危險，仍應以目前實際之收入情形為準，債務人過
    去收入如何及日後收入能否增加，均無由據以為更生方案是
    否公允之判斷基礎。是異議人執上開事由爭執不應認可更生
    方案云云，並無足取。
四、綜上所述，本件經本院司法事務官審酌上開情狀，認債務人
    所提更生方案，其更生條件公允、適當、可行，且又查無債
    務人有消債條例第63條所定不應認可之消極事由存在，而逕
    依同條例第64條第1 項規定，裁定認可債務人所提更生方案
    ，經核並無不合。異議人之異議為無理由，應予駁回，爰裁
    定如主文。
中    華    民    國   100    年    12    月    14    日
                  民事第二庭法  官  連士綱
上為正本係照原本作成。
如不服本裁定，應於裁定送達後10日內，以書狀向本院提出抗告
，並繳納抗告費新臺幣1,000 元。
中    華    民    國   100    年    12    月    14    日
                            書記官  吳俞玲